臺灣士林地方法院刑事判決　　　　　　　96年度易字第1170號
公　訴　人　臺灣士林地方法院檢察署檢察官
被　　　告　甲○○
選任辯護人　陳慶尚律師
　　　　　　沈孟賢律師
上列被告因詐欺案件，經檢察官提起公訴（95年度調偵字第285
號），本院判決如下：
    主　文
甲○○無罪。
　　理　由
一、公訴意旨略以：被告甲○○係台北縣林口鄉○○路93號4 樓
    「磐石製作有限公司」（下稱磐石公司）實際負責人（登記
    負責人為洪文香，另為不起訴處分），意圖為自己不法所有
    ，於民國94年9 月12日，利用好音樂國際有限公司（下稱好
    音樂公司）在臺灣尋求共同製作、發行歌手丙○○個人創作
    專輯之機會，與好音樂公司簽訂藝人丙○○經紀事務合約，
    竟以虛編作詞費新台幣（下同）6 萬元、A ＆R （藝人音樂
    定位）費用12萬元，並浮編MV製作費50萬元之方法，製作不
    實之支出帳目明細，向好音樂公司收取共計130 萬元之專輯
    費用。被告於收取前揭款項後，並未依約安排相關宣傳活動
    ，嗣好音樂公司發覺有異，經多方查證，始知受騙，因認被
    告涉犯刑法第339 條第1 項之詐欺取財罪嫌云云。
二、按犯罪事實應依證據認定之，無證據不得認定犯罪事實；又
    不能證明被告犯罪者，應諭知無罪之判決，刑事訴訟法第15
    4 條第2 項、第301 條第1 項分別定有明文。又事實之認定
    ，應憑證據，如未能發現相當證據，或證據不足以證明，自
    不能以推測或擬制之方法，為裁判基礎；且認定犯罪事實所
    憑之證據，其為訴訟上之證明，須於通常一般之人不致有所
    懷疑，而得確信其為事實之程度者，始得據為有罪之認定，
    倘其證明尚未達到此一程度，而有合理之懷疑存在而無從使
    事實審法院得有罪之確信時，即應由法院為諭知被告無罪之
    判決；再認定不利於被告之事實須依積極證據，苟積極證據
    不足為不利於被告事實之認定時，即應為有利於被告之認定
    ，更不必有何有利之證據（最高法院40年台上字第86號、76
    年台上字第4986號、30年上字第816號判例參照）。
三、公訴人認被告涉犯上開罪嫌，無非係以告訴人好音樂公司之
    代表人乙○○指訴歷歷，並經證人洪文香於偵查中證述：被
    告甲○○為磐石公司實際負責人，本件專輯之簽約及製作過
    程均由被告負責、證人易家揚於偵查中證述：被告並未給付
    其作詞費及A ＆R 費用共計18萬元、證人陳奕先於偵查中證
    述：其製作本件專輯MV僅向被告收取50萬元、證人徐致堯於
    偵查中證稱：其介紹被告與告訴人認識，並合作製作本件專
    輯等語，並有合約書、預算表、支出明細各1 份及電子郵件
    3 封等件在卷可憑，為其論據。訊據被告甲○○堅詞否認有
    何詐欺犯行，並辯稱：告訴人找伊製作專輯，伊要求給付
    120 萬元，但最後議價為100 萬元，雖然預算不足，但伊仍
    將各項目執行完成，並將各項目節省下來之預算投入專輯之
    製作，目前仍處於虧損之狀態，並無任何利益，何來詐欺等
    語。選任辯護人則為被告有利辯護，稱：本件之預算表僅雙
    方締約前磋商之文件，告訴人亦不願照預算表出資，最後雙
    方所簽訂合約是經過議價之後告訴人以100 萬元出資，至於
    起訴書所講另外30萬元，係唱片發行後雙方為了投入更多廣
    告預算而支付，被告已照約履行完畢完成唱片之製作，並無
    詐欺之行為，縱使被告曾提出錯誤之支出表，但並未因此獲
    得任何利益等語。
四、經查：
  (一)告訴人之告訴係以使被告受刑事訴追為目的，告訴人與被告
    間，利害相反，關係對立，是自不得僅憑告訴人之指述，即
    遽論被告於罪，惟告訴人指述之真實性，若有其他證據可資
    補強，而得以認定告訴人之指述與事實相符者，則其仍不失
    為認定被告有罪之證據之一。準此，雖被告施用詐術使告訴
    人交付財物之情節，迭經告訴人於偵查中及本院審理時指訴
    歷歷，然除有其他積極證據得以補強之外，本院尚無從單憑
    告訴人之指述，即遽為對被告不利之推認，合先敘明。
  (二)查告訴人好音樂公司為在臺灣尋求共同製作、發行歌手丙○
    ○個人創作專輯之機會，經由證人徐致堯之介紹，於94年9
    月12日與被告簽訂藝人丙○○之經紀事務合約，並約定由告
    訴人現金出資100 萬元用以製作該張專輯，而後，又因廣告
    宣傳費用不足，告訴人再出資現金30萬元等情，為被告所不
    否認，並經告訴人之代表人乙○○於偵查（見95年度調偵字
    第285 號卷第16頁）及本院審理時（見本院卷第77頁、第
    83頁）指述明確，復有藝人經紀事務合約書1 份（附於95
    年度偵字第10345 號卷第12頁至第14頁，下稱系爭合約書）
    等件附卷足憑，此部分事實，應甚明確。是本件所應審究者
    ，應係告訴人之現金出資，是否係因被告以預算表（附於95
    年度偵字第10345 號卷第15頁）虛編相關費用，並提出不實
    之明細支出表（附於95年度他字第2221號卷第12頁）等詐術
    所致。
  (三)徵諸告訴人願意付款之依據，實乃其與盤石公司間簽訂之系
    爭合約書，而該合約書中告訴人與盤石公司間雙方權義分擔
    之基礎，則係被告所提出之預算表，此乃被告與告訴人所不
    爭執，而該預算表只是雙方洽談合約時之基礎，並非合約之
    附件，亦為告訴人所是承（詳本院卷第78頁）。因此，本件
    告訴人與盤石公司有關出資及履行合約事宜，自應以兩造所
    簽訂之系爭合約書為憑。查依系爭合約書第2 條第4 款約定
    ：「第一張專輯乙方（指好音樂公司）負責出資新台幣壹佰
    萬元、及現有製作物交付甲方（指盤石公司），並負責本專
    輯所有詞曲版權並無償授權甲方使用。甲方負責完成本專輯
    發行，相關之視聽產品及重製成一切現行及將來發明的電子
    媒介產品視聽著作財產權由甲乙方各擁有50% 並全球生效；
    並甲方負責所有包裝、企劃、宣傳、及執行對藝人所有演出
    。」觀之，告訴人依系爭合約書負有出資現金100 萬元之義
    務，盤石公司則負有以告訴人出資之現金100 萬元及其本身
    之勞務、經費完成專輯發行及包裝、企劃、宣傳、及執行對
    藝人所有演出之義務。而依卷附預算表所示，告訴人公司所
    應負擔之項目為項次1 至8 （項次7 、8 由雙方各負擔2分
    之1） ，總計0000000 元，盤石公司應負擔之項目為項次7
    至14，總費用為0000000 元，因告訴人已完成10首歌曲之製
    作，故雙方於簽訂系爭合約書時乃約定告訴人應再現金出資
    100 萬元，並將現有製作物交付給盤石公司，盤石公司則負
    責完成專輯之發行及包裝、企劃、宣傳、及執行對藝人所有
    演出等，並於專輯發行時，雙方各擁有視聽著作財產權50%
    。是上開預算表只是就雙方出資比例之預估，而非盤石公司
    應依該預算表代收代付甚明，此由證人即告訴人公司之代表
    人乙○○於本院審理時到庭證稱：雙方並未約定如果實際支
    出沒有那麼多的話，被告是否應返還差額等語（詳本院卷第
    77頁），亦可證明。
　(四)又本件被告於雙方簽約後確有著手系爭專輯之製作，業據證
  　人易家揚於偵查中結證稱：伊有參與系爭專輯之音樂定位即
    A ＆R 部分，費用是12萬元，另伊做了3 首詞，費用需視最
    後銷售決算版稅，伊迄今尚未收到此2 項費用（見95年度調
    偵字第285 號卷第13頁第14頁）；證人陳奕先於偵查中結證
    稱：伊拍攝系爭專輯MV之收入為50萬元（見同上偵卷第15頁
    至第16頁）；證人徐致堯於本院審理時證稱：伊負責系爭專
    輯之A ＆R 規劃部分有跟被告收取費用，然因伊與被告尚有
    其他合作案，故無法特定A ＆R 部分收取多少錢（見本院卷
    第69頁）等語明確。雖被告支付予上開證人之製作費用與預
    算書所載之費用未盡相符，然上揭預算表僅係就雙方出資比
    例之預估，而非盤石公司應依該預算表代收代付已如前述，
    是被告辯稱：因雙方並未依原先編列預算表出資，最後議價
    沒有預算表高，只好節省作詞、A ＆R 部分及MV製作費來製
    作這整張唱片等語，核與常情無悖，實難以事前之預算與事
    後實際支出之費用不相符合，即遽認被告有不法所有之意圖
    。況被告已依雙方簽訂之合約內容完成該專輯之發行，而被
    告支付之製作費用亦未有偏離市場行情，並就系爭專輯亦有
    製作廣告、宣傳及形象包裝等相關事宜，此為告訴人所是認
    ，且有告訴人丙○○之專輯歌本、文案（附於本院刑事卷）
    等存卷可考，縱令被告尚未給付證人易家揚相關之製作費用
    ，然此究屬被告與證人易家揚間民事糾葛之範圍，仍無礙於
    被告確已依約履行唱片製作之事實，從而，堪認其主觀上並
    無不法所有之意思甚明。告訴人以被告實際支出之相關費用
    與預算表所載之金額不符，而認被告施用詐術云云，自無可
    採。至被告雖提出不實之支出明細予告訴人，然被告既無不
    法所有之意圖，且於雙方簽約時並未施用詐術，均業據說明
    如前，則該不實之支出明細表僅涉及被告是否誠實提供帳目
    以供告訴人核對之問題，尚難據此即推斷被告有何詐欺之犯
    行。
五、綜上，本案告訴人所為指訴既有上開瑕疵，被告所辯情詞，
    亦非全無可信，則被告是否涉犯詐欺取財之罪，尚存有合理
    可疑，本院憑卷內告訴人之指訴及檢察官之舉證，仍僅能形
    成被告容有犯罪嫌疑之心證，尚無法獲致被告有罪之確信，
    此外，復查無其他積極證據足認被告有何公訴人所指之詐欺
    犯行，揆諸上開說明，不能證明被告犯罪，爰為無罪之諭知
    。
據上論斷，應依刑事訴訟法第301 條第1 項，判決如主文。
本案經檢察官余秉甄到庭執行職務。
中　　華　　民　　國　　96　　年　　11　　月　　9 　　日
                  刑事第六庭審判長法  官  楊得君
                                  法  官  莊明達
                                  法  官  許永煌
以上正本證明與原本無異。
如不服本判決，應於收受送達後10日內向本院提出上訴書狀，其
未敘述上訴之理由者並得於提起上訴後20日內向本院補提理由書
（均須按他造當事人之人數附繕本）。
                                  書記官  陳淑琪
中　　華　　民　　國　　96　　年　　11　　月　　9　　日
